【裁判字號】    99,司財管,136
【裁判日期】    990827
【裁判案由】    選任遺產管理人
【裁判全文】
臺灣高雄地方法院民事裁定           99年度司財管字第136號
聲  請  人  高雄縣阿蓮鄉農會
法定代理人  丙○○
非訟代理人  乙○○
上聲請人聲請為被繼承人甲○○選任遺產管理人事件，本院裁定
如下：
    主  文
選任劉家榮律師為被繼承人甲○○（男，民國六年十一月九日生
，身分證統一編號：Ｓㄧ○ㄧ六○七九四七號）之遺產管理人。
程序費用新臺幣壹仟元由被繼承人甲○○之遺產負擔。
    理  由
一、按「繼承開始時，繼承人之有無不明者，由親屬會議於一個
    月內選定遺產管理人，並將繼承開始及選定遺產管理人之事
    由，向法院報明。」、「無親屬會議或親屬會議未於前條所
    定期限內選定遺產管理人者，利害關係人或檢察官，得聲請
    法院選任遺產管理人，並由法院依前項規定為公示催告。」
    、又「先順序繼承人均拋棄其繼承權時，由次順序之繼承人
    繼承，其次順序之繼承人有無不明或第四順序之繼承人均拋
    棄其繼承權者，準用關於無人承認繼承之規定。」，民法第
    1177條、第1178條第2 項、第1176條第6 項分別定有明文。
二、聲請意旨略以：被繼承人甲○○（男，民國○ 年○○月○ 日生
    ，身分證統一編號：Ｚ000000000號，生前最後住所：高雄縣
    阿蓮鄉○路村○路254 號）於95年11月4 日死亡，惟其生前
    向聲請人借款新臺幣（下同）600 萬元，並以其所有坐落高
    雄縣阿蓮鄉○路段673 之1 地號土地作為擔保，尚未清償完
    畢，而其繼承人均已拋棄繼承權，且其親屬會議未於1 個月
    內選定遺產管理人，為確保聲請人之權利，爰依法聲請選任
    劉家榮律師為被繼承人之遺產管理人等語。
三、經查：
  (一)聲請人主張之前揭事實，業據其提出被繼承人之除戶謄本、
    繼承系統表、擔保放款借據、他項權利證明書、本院95年12
    月30日雄院隆家切95年度繼字第3126號公告等件為證，並經
    本院依職權調取本院95年度繼字第3126號拋棄繼承權卷宗核
    閱屬實，堪信為真實。而聲請人為被繼承人之債權人，自應
    屬利害關係人無訛。又被繼承人之繼承人均已依法拋棄繼承
    ，復查無其他合法繼承人存在，揆諸前揭規定，被繼承人之
    遺產自應準用關於無人承認繼承之規定，參以其親屬會議並
    未於死亡發生之日起1 個月內為其選定遺產管理人並呈報本
    院，是聲請人以利害關係人之地位，向本院聲請為被繼承人
    選任遺產管理人，自屬有據。
  (二)本院審酌：被繼承人前揭現存之合法繼承人既均已依法拋棄
    繼承，本無義務就其遺產再為管理，且由渠等既已行使法律
    所賦予之拋棄繼承權，可知顯已不願再與被繼承人之遺產有
    何糾葛；況擔任遺產管理人，主要係彙整被繼承人之財產，
    踐行被繼承人債權、債務之確認，並作適法合理之分配，且
    於有繼承人承認繼承時或遺產分配後，尚有剩餘時，將遺產
    移交繼承人或國庫，此須熟悉相關法律程序進行遺產處分，
    經本院徵詢後，劉家榮律師願意以其專業知識管理及處理被
    繼承人後續之遺產問題，有電話紀錄1 紙附卷可稽，爰選任
    劉家榮律師為本件之遺產管理人。另因本件被繼承人之全部
    繼承人均拋棄繼承，而「準用」無人承認繼承之規定，與繼
    承人有無不明之情形尚屬有間，是民法第1178條第1 項關於
    承認繼承之公示催告，即無準用之餘，附此敘明。
四、依非訟事件法第157 條、第24條第1 項，裁定如主文。
五、如對本裁定抗告，須於裁定送達後10日之不變期間內，向本
    院提出抗告狀，並繳納抗告費1,000 元。
中    華    民    國    99    年    8     月    27    日
                  家事法庭  司法事務官  林于莙

司法院資訊處製作；財團法人民間司法改革基金會備份。
